【裁判字號】    99,勞簡上,34
【裁判日期】    990623
【裁判案由】    給付資遣費
【裁判全文】
臺灣臺北地方法院民事判決            99年度勞簡上字第34號
上  訴  人  丙○○
被  上訴人  勤力國際股份有限公司
法定代理人  乙○○
訴訟代理人  甲○○
上列當事人間請求給付資遣費事件，上訴人對於中華民國99年2
月26日本院新店簡易庭99年度店勞簡字第3號第一審判決提起上
訴，本院於99年6月9日言詞辯論終結，判決如下：
    主      文
上訴駁回。
第二審訴訟費用由上訴人負擔。
    事實及理由
甲、程序方面：
一、本件上訴人經合法通知，未於言詞辯論期日到場，核無民事
    訴訟法第386條所列各款情形，爰依被上訴人聲請，由其一
    造辯論而為判決。
乙、實體方面：
一、上訴人起訴主張：上訴人於民國95年5月25日起受雇於被上
    訴人公司，擔任送報工作，離職前每月工資新臺幣（下同）
    3萬5000元，上訴人於98年8月31日打電話予主管洪瑋傑組長
    表示自同年9月1日至9月3日止請事假3日，經洪瑋傑組長應
    允。詎上訴人於同年月4日至工作地點欲上班時，洪瑋傑告
    知被上訴人以其曠職3日為由而解雇，並出示「終止僱傭關
    係通知書」，被上訴人解雇顯不合法，且上訴人拒絕上訴人
    到職上班，上訴人已無從期待被上訴人受領其勞務，而被上
    訴人迄未給付98年9月、10月、11月工資，上訴人遂依勞動
    基準法（以下簡稱勞基法）第14條第1項第5款規定，以起訴
    狀繕本作為終止兩造僱傭關係之意思表示，被上訴人應給付
    98年9月1日起至同年11月30日止共計3個月之工資10萬5000
    元（35000×3＝105000），並依勞工退休金條例第12條第1
    項規定給付資遣費。上訴人年資自95年5月25日起至98年11
    月30日止共3年6個月，資遣費為6萬1250元【計算式︰35000
    ×（3＋6/12）×1/2＝61250】。綜上，被告應給付上訴人
    未付工資及資遣費共計16萬6250元（計算式：105000＋6125
    0＝166250）。爰依僱傭契約之法律關係請求，並聲明：被
    上訴人應給付上訴人16萬6250元，及自起訴狀繕本送達被上
    訴人翌日起至清償日止，按週年利率5％計算之利息。
二、被上訴人則以：上訴人於98年9月1日至同年月3日，未按工
    作規則第42條、第43條規定，事先請事假並覓妥職務代理人
    ，竟臨時向洪瑋傑表示要請假，洪瑋傑未予同意，上訴人請
    假不合法，詎自行未到職，要屬無正當理由繼續曠工3日，
    已構成勞基法第12條第1項第6款之解僱事由，被上訴人遂於
    98年9月4日以「終止僱傭關係通知書」，通知終止雙方之勞
    動契約，上訴人自不得向被上訴人請求工資及資遣費，上訴
    人上訴無理由等語，資為抗辯。
三、原審為上訴人全部敗訴之判決，上訴人不服，提起上訴，聲
    明求為：（一）原判決廢棄，（二）被上訴人應給付上訴人
    16萬6250元。被上訴人於本院則聲明：上訴駁回。
四、經本院與兩造整理本件不爭執及爭執事項如下（見本院卷第
    12頁背面）：
（一）兩造不爭執事項：
  １、上訴人自民國95年5月25日起受雇於被上訴人公司，擔任
      運送報紙工作，離職前每月工資3萬5000元。
  ２、上訴人於98年8月31日致電主管洪瑋傑組長要求自同年9月
      1日至9月3日請假3日。
  ３、被上訴人於98年9月4日通知上訴人無故曠職3日，終止兩
      造間勞動契約（原審原證2），並經上訴人收受。被上訴
      人並未給付上訴人98年9月、10月、11月工資。
  ４、上訴人以起訴狀通知被上訴人終止勞動契約，並於98年12
      月22送達被上訴人。
  ５、上訴人自95年5月25日起至98年11月30日止，年資共計3年
      6個月，適用勞工退休新制，若被上訴人上開終止勞動契
      約無理由，被上訴人應給付上訴人之資遣費金額為6萬
      1250元，應給付上訴人積欠之98年9月、10月、11月工資
      為10萬5000元。
（二）爭執部分：被上訴人以上訴人於98年9月1日至9月3日連續
      3日，未經准假即無故曠職3日為由，於98年9月4日終止兩
      造間勞動契約，有無理由？
五、得心證之理由：
（一）按勞工因婚、喪、疾病或其他正當事由得請假；勞工無正
      當理由繼續曠工3日，或1個月內曠工達6日者，雇主得不
      經預告終止契約；勞工因有事故必須親自處理者，得請事
      假；勞工請假時，應於事前親自以口頭或書面敘明請假理
      由及日數。但遇有急病或緊急事故，得委託他人代辦請假
      手續。辦理請假手續時，雇主得要求勞工提出有關證明文
      件，勞基法第43條前段、第12條第1項第6款，勞工請假規
      則第7條、第10條分別定有明文。又按被告公司工作規則
      第42條、第43條第1款亦規定：「員工不能正常出勤時，
      應事先覓妥職務代理人（病假除外），依本節規定辦理請
      假手續；未經准假而缺勤者，以曠職論，職務代理人需為
      同部門能代理其工作者，且不得同時為2人以上代理職務
      」、「本公司員工請假依下列規定辦理：一、事假：因事
      必需處理者，得請事假，惟應事先請准，連續事假不得超
      過3天，每月事假合計亦不得超過3天，全年事假天數之統
      計不得超過14日，事假期間不予計薪」（見原審卷第36頁
      背面、第37頁）。準此，勞工因事故而須處理者，若依法
      定程序辦理請假手續，即得請假。反之，若勞工無請假之
      正當理由，或縱有正當理由，但未依公司規定之相關程序
      辦理請假手續時，為兼顧勞、資雙方之權益，得認為構成
      曠職事由。
（二）本件上訴人主張其已於98年8月31日，事先向組長洪瑋傑
      請事假獲准，始未於同年9月1日至3日到職，並未曠職云
      云，惟被上訴人否認，並以前詞置辯。經查：證人即被上
      訴人公司組長洪瑋傑於本院中結證稱：被上訴人係派報公
      司，渠負責管理送報人員調度，上訴人是派報員，原本在
      基隆組，渠負責臺北市東區組，上訴人剛調到渠這組就請
      假未到。渠等工作時間係星期日至星期四每天凌晨2點至
      中午12點，星期五、六則係凌晨12點至上午10點。上訴人
      約在凌晨1點半才打電話給渠表示要請假，渠當時已在派
      報現場，其他送報人員也在，正要分派人員工作及前往區
      域，渠不同意上訴人請假，因人員不夠，遂要求上訴人先
      至現場報到，上訴人拒絕，表示一定要休假並掛電話，渠
      旋致電總經理甲○○告知上情，總經理也不准假。第二天
      上訴人又未到，渠就記上訴人曠職，第三天上訴人也沒來
      ，亦未請假。至第四天上訴人才致電稱要來上班，渠告知
      上訴人已曠職3天，被上訴人要將之解僱等語（見本院卷
      第13頁及背面），上訴人於本院中對被上訴人上開請假規
      定內容亦不爭執（見本院卷第13頁背面），足見上訴人並
      未依被上訴人公司工作規則關於請假之相關規定，於請事
      假前先通知被上訴人，並覓妥職務代理人俾便工作接替，
      待被上訴人核准以完成請假手續；反臨時告知主管洪瑋傑
      無法到職，且在洪瑋傑未同意之情況下，逕自缺席而未至
      工作場所提供勞務，則依前揭規定可知，上訴人自98年9
      月1日起至同年月3日止，要屬連續3日無正當理由曠職甚
      明，被上訴人於98年9月4日以上訴人連續曠職3日為由，
      終止兩造間勞動契約，並有終止僱傭關係通知書在卷（見
      原審卷第8頁），自屬有據。上訴人主張被上訴人解雇不
      合法，而依勞基法第14條第1項第5款規定，終止兩造僱傭
      關係，並請求被上訴人給付資遣費6萬1250元及98年9月、
      10月、11月之工資10萬5000元云云，顯無理由。
六、綜上所述，兩造間勞動契約已於98年9月4日因被上訴人之解
    僱通知而合法終止，上訴人認被上訴人解僱不合法，請求被
    上訴人給付資遣費及未付工資共計16萬6250元，均無理由，
    不應准許。原審為上訴人敗訴之判決，其認事用法均無不合
    。上訴意旨指摘原判決不當，求予廢棄改判，為無理由，應
    駁回其上訴。
七、本判決之基礎已臻明確，兩造之其餘攻擊防禦方法及舉證，
    核與判決無影響，毋庸一一論列，並此敘明。
八、據上論結，本件上訴無理由，依民事訴訟法第436條之1第3
    項、第449條第1項、第385條第1項前段、第78條，判決如主
    文。
中    華    民    國    99    年    6     月    23    日
                  勞工法庭    審判長法  官  丁蓓蓓
                                    法  官  魏式瑜
                                    法  官  孫正華
以上正本係照原本作成。
本判決不得上訴。
中    華    民    國    99    年    6     月    23    日
                                    書記官  林秀娥

司法院資訊處製作；財團法人民間司法改革基金會備份。
